【裁判字號】    99,事聲,28
【裁判日期】    990325
【裁判案由】    聲明異議（消債）
【裁判全文】
臺灣屏東地方法院民事裁定              99年度事聲字第28號
異  議  人  萬泰商業銀行股份有限公司
法定代理人  丙○○
異  議  人  安泰商業銀行股份有限公司
法定代理人  甲○○
相  對  人
即債務人    乙○○
上列異議人對於民國99年2 月3 日本院98年度司執消債更字第
13 號所為更生方案認可之裁定聲明異議，本院裁定如下：
    主  文
異議駁回。
    理  由
一、按關於更生或清算之程序，除本條例別有規定外，準用民事
    訴訟法之規定，消費者債務清理條例（下稱本條例）第15條
    定有明文。次按當事人對於司法事務官處理事件所為之終局
    處分，得於處分送達後10日之不變期間內，以書狀向司法事
    務官提出異議。司法事務官認前項異議有理由時，應另為適
    當之處分；認異議為無理由者，應送請法院裁定之。法院認
    第一項之異議為有理由時，應為適當之裁定；認異議為無理
    由者，應以裁定駁回之，民事訴訟法第240 條之4 第1 至3
    項亦定有明文。又債務人有薪資、執行業務所得或其他固定
    收入，法院認更生方案之條件公允者，得不經債權人會議可
    決，逕依債務人之聲請或依職權以裁定認可更生方案。而法
    院為認可之裁定時，因更生方案履行之必要，對於債務人在
    未依更生條件全部履行完畢前之生活程度，得為相當之限制
    復分別為本條例第64條第1 項及本條例第62條第2 項所明定
    。
二、本件異議意旨略以：
  (一)萬泰商業銀行股份有限公司異議略以：債務人主張與配偶自
    營一陽行，95、96年度平均每月收入為30,000元，97年度每
    月收入減為18,000元，然98年度每月收入為增加或減少？又
    如每月收入為18,000元，如何維持全家基本開銷，且債務人
    僅列一女之扶養費，其他3 名子女是否有扶養必要？是否由
    配偶扶養？其配偶之收入狀況如何？因債權人對債務人與其
    配偶之收入存有疑義，為此特於法定期間內提出異議，請求
    廢棄原裁定等語。
  (二)安泰商業銀行股份有限公司異議略以：債務人之配偶尚積欠
    若干銀行款項，如加計每月須還銀行款項，家庭支出顯大於
    家庭收入，此更生方案無履行可能，且債務人與配偶所經營
    之一陽行，如每月收入為18,000元，扣除公司支出如通訊費
    等5059元，實際收入僅為12,941元，顯不合理，認債務人有
    隱匿其財產之實，為此特於法定期間內提出異議，請求廢棄
    原裁定等語。惟查：
三、消費者債務清理條例之制定，乃為使負債務之消費者得依本
    條例所定程序清理其債務，保障債權人之公平受償，以謀求
    消費者經濟生活之更生，故除有同條例第63條第1項或第64
    條第2 項情形外，法院得斟酌裁量認可更生方案。本院98年
    度司執消債更字第13號裁定認可之更生方案，以相對人每月
    收入約18,000元，扣除生活必要費用後，願每月清償5,000
    元，以1 個月為一期於清償24期後，於第25期，每月清償8,
    000 元，至第96期，清償總金額為696,000 元，債務總清償
    成數達35.44 ％等情，有該裁定在卷可稽。本件以相對人陳
    報所得，參酌其財產歸屬資料及國稅局屏東縣分局94、95、
    96年度營利事業所得稅核定通知書等資料認相對人主張每月
    收入約18,000元可採，異議人並未提出相對人及其配偶有故
    意隱匿其收入或其收入確實明顯高於其陳報之金額等情，觀
    諸本件卷附國稅局屏東縣分局94、95、96年度營利事業所得
    稅核定通知書所載，核定相對人94年度營利事業收入總額為
    793,250 元，95年度營利事業收入總額為781,299 元，96年
    度營利事業收入總額為559,515 元，明顯下降，參以邇來社
    會消費緊縮，營利事業經營不易，何可認定98年度每月收入
    確為增加；又債務人其他3 名子女均已成年，有債務人提出
    之戶籍謄本附卷可稽，自無扶養必要；徵之債務人提出之更
    生方案，以債務人每月收入約18,000元，扣除生活必要費用
    後，願每月清償5,000 元，以1 個月為一期於清償24期後，
    於第25期起，因其女已成年，乃提高清償金額為每月清償8,
    000 元，至第96期，清償總金額為696,000 元，債務總清償
    成數達35 .44％。是以債務人負擔之子女扶養費每月僅約3,
    000 元，預留生活必要費用每月僅約10,000元，足認已撙節
    支出盡力清償，核債務人所提出之上開更生方案條件，僅係
    維持基本生活之需求，同時兼顧到債權人權益之保障，揆諸
    前開說明，本院認為更生方案應屬公允、適當、可行。
四、綜上，債務人並無消費者債務清理條例第64條第2 項條所定
    不得認可之消極事由存在，故本院司法事務官不經債權人會
    議可決，予以認可該更生方案，以謀求債務人經濟生活之更
    生機會，並無不合。從而，債權人聲明異議，非有理由，應
    予駁回。爰依民事訴訟法第240 條之4 第3 項裁定如主文。
中    華    民    國    99    年    3    月    25    日
                        民事庭  法  官  李麗芳
正本係照原本作成。
如不服本裁定應於送達後十日內向本院提出抗告狀，並繳納抗告
費新臺幣一千元。
中    華    民    國    99    年    3     月    25    日
                                書記官  滕一珍

司法院資訊處製作；財團法人民間司法改革基金會備份。
